臺灣板橋地方法院刑事判決　　　　　　100年度交易字第350號
公　訴　人　臺灣板橋地方法院檢察署檢察官
被　　　告　劉惠國
上列被告因過失致死案件，經檢察官提起公訴（99年度偵字第29
202 號、100年度偵字第7943號），本院判決如下：
    主  文
劉惠國因過失致人於死，處有期徒刑捌月。
    事  實
一、劉惠國其重型機車駕駛執照前於民國八十九年八月十四日已
    易處逕註，迄未重新考領合法之普通重型機車駕駛執照，於
    民國九十九年十月二十四日二十一時五十分許，無照騎乘車
    牌號碼NQ七─六八八號普通重型機車，沿新北市板橋區浮洲
    橋下橋處往四川路方向行駛時，本應注意機器腳踏車行駛之
    車道，應依標誌或標線之規定行駛；標線白虛線與白實線並
    列設於路段中，用以分隔同向車道，白實線側禁止變換車道
    或跨越；單邊禁止變換車道線，為白實線配合白虛線，在實
    線一面之車輛禁止變換車道，而依當時雖係夜間，但天侯晴
    ，夜間有照明市區道路○○○路面乾燥無缺陷、無障礙物，
    視距良好，並無不能注意之情事，竟於接近浮洲橋道路機車
    專用道入口處前，因見該處設有反光防撞導桿，始由單邊禁
    止變換車道線實線面，突向右跨越上開單邊禁止變換車道線
    ，變換車道至上開機車專用道後直行，適連冠傑騎乘車牌號
    碼八三二─GBB 號普通重型機車沿上開浮州橋道路機車專用
    道同向直行在後，亦疏未注意車前狀況，見劉惠國突然變換
    車道，緊急煞車並閃避不及向前撞及劉惠國所騎乘之機車，
    雙方均人車倒地，連冠傑則因頭部撞擊上開機車專用道旁水
    泥護欄而當場昏迷，經送醫急救後仍因頭部外傷導致中樞神
    經衰竭，於九十九年十月二十六日二十二時二十四分宣告不
    治死亡。劉惠國於肇事後，留在現場等候員警到場處理，嗣
    於有偵查犯罪權限之機關人員知悉其犯罪前，向到場處理之
    員警承認其為肇事人而自首之，並接受裁判。
二、案經連冠傑之父連德仁及連冠傑之姊連湘琳訴由新北市政府
    警察局板橋分局報請臺灣板橋地方法院檢察署檢察官偵辦暨
    同署檢察官自動檢舉偵查起訴。
    理  由
一、本件認定事實所引用之卷證資料，並無證據證明係公務員違
    背法定程序所取得，又檢察官及被告於本院準備程序及審判
    期日時均表示同意作為證據而不予爭執，且迄至言詞辯論終
    結前亦未再聲明異議，依刑事訴訟法第一百五十九條之五第
    一項之規定，本件認定事實所引用之證據，縱屬傳聞證據而
    不符刑事訴訟法第一百五十九條之一至第一百五十九條之四
    之規定者，仍均有證據能力。
二、訊據被告劉惠國固坦承於前揭時地，騎乘機車與被害人連冠
    傑所騎乘之機車發生碰撞，被害人於送醫急救後仍因傷重不
    治死亡之事實，惟矢口否認有何過失致人於死之犯行，辯稱
    ：伊本係直行至機車專用道入口處前發現設有反光防撞導桿
    ，才往右閃並繼續直行，而遭被害人自後追撞，伊騎車在前
    並無過失云云。惟查：
（一）被告於九十九年十月二十四日二十一時五十分許，騎乘車
      牌號碼NQ七─六八八號普通重型機車，沿新北市板橋區浮
      洲橋下橋處往四川路方向行駛，行經浮洲橋道路機車專用
      道，被告騎乘之機車與被害人騎乘之機車發生碰撞，雙方
      均人車倒地，被害人因頭部撞擊路旁水泥護欄致顱骨骨折
      併蜘蛛膜下腔出血及嚴重腦腫、雙側肺部鈍挫傷併肺出血
      、顏面骨粉碎性骨折，經送亞東紀念醫院急救，仍因病情
      惡化，於九十九年十月二十六日二十二時二十四分死亡等
      情，業據被告所是認，並有道路交通事故現場圖、現場草
      圖、道路交通事故調查報告表（一）、（二）、現場及車
      損照片二十四幀、病危通知單、亞東紀念醫院九十九年十
      月二十六日出具之診斷證明書附卷可稽。而被害人確係因
      本件交通事故，受有前揭傷害，經送醫急救仍不治死亡，
      亦經臺灣板橋地方法院檢察署檢察官督同法醫師相驗無訛
      ，有相驗屍體證明書、檢驗報告書、勘驗筆錄各一份及相
      驗照片十八幀在卷可憑，已可認定。
（二）被告於警詢及本院審理中均自承：伊當時往四川路方向機
      車道的直行閘道左側行駛，當伊要進入機車專用道時，因
      為入口處有反光防撞導桿（被告、證人均誤稱為防撞護欄
      ，以下均同），伊便向右切一點，之後伊繼續直行，車尾
      卻突遭撞擊；伊騎車直行，直到看到機車專用道前防撞導
      桿及分道標誌，才將機車往右閃進入機車專用道，然後繼
      續直行，伊對該處路況不熟；伊係為了閃避防撞導桿，才
      往右偏；伊係靠引道那條線左邊直行，看到防撞導桿時才
      右切等語在卷（見偵查卷第五頁、本院卷第二十頁背面、
      第二十一頁、第三十七頁、第四十八頁）。參以證人蔡易
      辰於警詢及本院審理中亦證稱：伊看到被告機車快要接近
      往四川路引道的防撞導桿時才開始往右側變換車道過去，
      而且沒有打方向燈，原本行駛在被告機車右側的被害人機
      車就煞車並開始搖晃，後來二車碰撞均人車倒地；被告機
      車原本在比較左邊，即白實線配合白虛線的左側車道，被
      害人的機車則在白實線的右側車道，被告機車在被害人機
      車左前方約半台機車車身距離，被告機車是到了防撞導桿
      及分向標誌前，才往右切進機車專用道，且未打方向燈，
      被告往右切進機車專用道後，被害人機車立即煞車、搖晃
      ，但二車仍發生碰撞，撞擊力道很大，被害人失控反彈撞
      到水泥護欄倒地等語明確，並將被告機車行進路線繪製於
      現場照片附卷為佐（見偵查卷第十三頁、第三十七頁照片
      編號一、第三十九頁照片編號五、本院卷三十五頁至第三
      十六頁）。再觀諸卷附現場照片及現場圖所示，被告行向
      之浮州橋道路機車專用道前道路設有白實線配合白虛線之
      單邊禁止變換車道線及反光防撞導桿，機車專用道入口處
      上方亦設有車道專行車輛標誌及分向標誌，用以告示前段
      車道專供指定之車輛通行，並促使車輛駕駛人注意分道行
      駛（見偵查卷第三十七頁編號一、二照片），且上開單邊
      禁止變換車道線及防撞導桿右側延伸至分向標誌前右側留
      有煞車痕、輪胎磨痕與刮地痕，反光防撞導桿右側刮地痕
      尾端近右側水泥護欄處有被害人安全帽鏡片散落在地，被
      害人機車車尾最後停止位置在進入機車專用道口即分向標
      誌後方約一公尺之機車專用道內左側水泥護欄處，進入機
      車轉用道口即分向標誌後方約一點七公尺至三點七公尺右
      側水泥護欄處留有血跡及被害人眼鏡，而被告機車車尾最
      後停止位置則在機車專用道內距分向標誌約六點三公尺處
      等情，足見證人蔡易辰前揭所證稱：被告騎乘機車係於接
      近防撞導桿前，才突然從白實線配合白虛線的左側車道，
      往右切進機車專用道，被害人機車立即煞車、搖晃，但二
      車仍發生碰撞，被害人失控撞擊右側水泥護欄，被害人機
      車反彈至左側水泥護欄等語，信而有徵，堪以採憑。又依
      卷附亞東紀念醫院生化檢驗報告所載被害人血液ETHANOL
      （Ethyl Alco h乙醇）分析結果濃度為十四mg/dl ，換算
      呼氣酒精濃度僅零點零六七mg/l，此有呼氣酒精濃度與血
      液酒精濃度換算對照圖一紙在卷可參（見偵查卷第二十一
      頁、第三十一頁），是被告質疑被害人酒後駕車，顯屬誤
      會，併此敘明。
（三）按機器腳踏車行駛之車道，應依標誌或標線之規定行駛；
      無標誌或標線者，依下列規定行駛：三、變換車道時，應
      讓直行車先行，並注意安全距離；標線依其型態原則上分
      類如左：一、線條以實線或虛線標繪於路面或緣石上，用
      以管制交通者，原則上區分如左：（十）白虛線與白實線
      並列設於路段中，用以分隔同向車道，白實線側禁止變換
      車道或跨越；禁止變換車道線，用以禁止行車變換車道；
      單邊禁止變換車道線，為白實線配合白虛線，虛線與實線
      間隔十公分，在實線一面之車輛禁止變換車道，在虛線一
      面之車輛允許變換車道，道路交通安全規則第九十九條第
      一項第三款、道路交通標誌標線號誌設置規則第一百四十
      九條第一項第一款第十目、第一百六十七條分別定有明文
      。查本件被告之行車既有前述情狀，致發生本件交通事故
      ，又被告前揭日時駕駛普通重型機車行經上開地點，理應
      注意及此，且依卷附之道路交通事故調查報告表及現場照
      片所示，當時雖係夜間，但天侯晴，夜間有照明市區道路
      ○○○路面乾燥無缺陷、無障礙物，視距良好，並無不能
      注意之情事，詎被告竟疏未注意上揭規定小心駕駛，行車
      進入單邊禁止變換車道路段後，因見前方設有反光防撞導
      桿始違規跨越白實線變換至機車專用車道，以致肇事，足
      認被告對於本件車禍之發生顯有過失至屬灼然。再者，本
      件交通事故經送新北市車輛行車事故鑑定委員會鑑定結果
      ，亦認被告駕駛普通重型機車，右偏未注意右側直行車，
      為肇事原因等情，有該委員會鑑定意見書一份在卷可查（
      見偵查卷第六十三頁至第六十四頁），益徵被告確有過失
      。且本件被告既有上開未盡注意義務情形，縱被害人亦同
      有未注意車前狀況之過失，致併生本件交通事故，亦不得
      卸免被告之過失責任。被告之過失行為與被害人死亡結果
      間復具有相當因果關係。
（四）綜上所述，參互勾稽，足認被告前揭所辯，純屬臨訟避就
      之詞，委無足取，本案事證明確，被告犯行堪以認定。
二、核被告所為，係犯刑法第二百七十六條第一項之過失致死罪
    。又被告之駕駛執照於肇事時業已遭易處逕註，迄未重新考
    領合法之普通重型機車駕駛執照，於本件事故發生時為無照
    駕駛一節，有公路監理電子閘門證號查詢機車駕駛人資料一
    份在卷可按（見偵查卷第三十二頁），並為被告自承無訛（
    見本院卷第四十八頁）。被告為汽車駕駛人，無駕駛執照仍
    駕駛機器腳踏車，致被害人因此死亡，應依道路交通管理處
    罰條例第八十六條第一項之規定加重其刑。又被告於車禍發
    生後，在有偵查犯罪職權之公務員知悉其犯行前，向至事故
    現場處理之員警承認為肇事人而自首上情並接受裁判，有新
    北市政府警察局板橋分局道路交通事故肇事人自首情形紀錄
    表一紙附卷可憑，是被告符合自首要件，爰依刑法第六十二
    條前段之規定，減輕其刑，並依法先加後減之。爰審酌被告
    之素行非惡，有臺灣高等法院被告前案紀錄表一份在卷可稽
    ，駕車行經不熟悉之路段，因一時疏失，未依規定小心駕駛
    ，竟致被害人喪送年輕保貴之性命，並使被害人家屬承受失
    去至愛親人難以抹滅之傷痛，兼衡其過失程度及犯後自始否
    認過失，置身事外，態度惡劣，迄今仍未能與被害人家屬達
    成和解等一切情狀，量處如主文所示之刑。
據上論斷，應依刑事訴訟法第二百九十九條第一項前段，刑法第
二百七十六條第一項、第六十二條前段，道路交通管理處罰條例
第八十六條第一項，刑法施行法第一條之一，判決如主文。
本案經檢察官陳宣每到庭執行職務。
中    華    民    國   100    年    9     月    14    日
                  刑事第八庭      法  官  劉  安  榕
以上正本證明與原本無異。
如不服本判決，應於判決送達後10日內敘明上訴理由，向本院提
出上訴書狀（應附繕本），上訴於臺灣高等法院；未敘述上訴理
由者，應於上訴期間屆滿後20日內向本院補提理由書（均須按他
造當事人之人數附繕本），切勿逕送上級法院。
                                  書記官  陳  盈  真
中    華    民    國   100    年    9     月    21    日
附錄本案論罪科刑法條全文：
中華民國刑法第276條
因過失致人於死者，處 2 年以下有期徒刑、拘役或 2 千元以下
罰金。
從事業務之人，因業務上之過失犯前項之罪者，處 5 年以下有
期徒刑或拘役，得併科 3 千元以下罰金。